【裁判字號】    97,交聲,88
【裁判日期】    970507
【裁判案由】    聲明異議
【裁判全文】
臺灣屏東地方法院交通事件裁定          97年度交聲字第88號
原處分機關  交通部公路總局高雄區監理所屏東監理站
異  議  人
即受處分人  甲○○
上列受處分人因違反道路交通管理處罰條例案件，對於交通部公
路局屏東監理站97年3 月5 日所為之處分（原處分：屏監違字第
裁82-V00000000號）聲明異議，本院裁定如下：
    主  文
異議駁回。
    理  由
一、本件異議意旨略以：當時係綠燈，其並未闖紅燈，且當時僅
    有蔡姓警員將伊攔停，另1 名警員在處理另1 名民眾之違規
    ，屏東縣警察局屏東分局回函內容說明二所載內容顯不實，
    又本件既係定點值勤，本應架設蒐證器材蒐證，此乃警員之
    責任，本件警員未以拍照或錄影方式存證，僅憑警員一面之
    詞，顯濫用公權力。是以原處分機關以其行經有燈光號誌管
    制之交岔路口闖紅燈，依道路交通管理處罰條例第53條第1
    項規定裁處罰鍰新台幣（下同）1,800 元，併依同條例第63
    條規定計違規點數3 點，顯有違誤，爰依法請求撤銷原處分
    云云。
二、按「行車管制號誌各燈號顯示之意義如左：‥‥五、圓形紅
    燈（一）車輛面對圓形紅燈表示禁止通行，不得超越停止線
    或進入路口。」、「駕駛人駕駛汽車，應遵守道路交通標誌
    、標線、號誌之指示，並服從交通指揮人員之指揮。」，道
    路交通標誌標線號誌設置規則第206 條第5 款第1 目及道路
    交通安全規則第90條分別定有明文。次按汽車駕駛人，行經
    有燈光號誌管制之交岔路口闖紅燈者，處新臺幣（下同）
    1,800 百元以上5,400 元以下罰鍰，道路交通管理處罰條例
    第53條亦有明文。道路交通管理處罰條例所稱之汽車，依該
    條例第3 條第8 款之規定，包含機器腳踏車在內。又汽車駕
    駛人有53條之情形者，除依原條款處罰鍰外，並予記違規點
    數3 點，道路交通管理處罰條例第63條第1 項第3 款亦有明
    文。
三、經查：本件異議人即受處分人甲○○於97年1 月15日下午4
    時40分許，騎乘車牌號碼PIV-175 號重型機車，沿屏東縣屏
    東市○○街由東往西方向行駛，行至屏東縣屏東市○○路與
    崇安街交岔口時，其行向之號誌係紅燈，異議人猶闖紅燈駕
    車左轉至勝利路南向車道，而為當時正在屏東市大同國中後
    門前方之勝利路南向車道旁執行交通稽查勤務之警員蔡顏名
    攔停，當場開具屏警交字第V00000000 號舉發違反道路交通
    管理事件通知書舉發，經異議人當場簽收之事實，業經證人
    即舉發本件之警員蔡顏名到庭具結證述甚詳（見本院卷第17
    頁），復有上開舉發通知書、員警工作紀錄簿影本各1 紙存
    卷可按（見本院卷第10、18頁）。再按道路交通管理處罰條
    例第7 條第1 項規定：「道路交通管理之稽查、違規之紀錄
    ，由交通勤務警察，或依法令執行交通稽查任務之人員執行
    之」，又交通警察製單舉發違反道路交通管理處罰條例所列
    之違規事實，本質上為行政處分，公務員基於職務上公權力
    ，依法就特定之具體事件所為具公法上效果之單方行政行為
    ，而執勤警員執行行政處分以達其維護交通秩序、安全之行
    政目的，若謂公務員一切行政行為均需預留證據以證其實，
    則國家行政勢必窒礙難行；至於警方取締交通違規事件，其
    以照相方式取證者，固足為違規之證明，警員當場舉發者，
    既經舉發警員本身之目睹、耳聞，亦足為違規人違規之證明
    ，是並非所有違規事件，均須有照片或其他書面資料方足為
    違規之證據；再者，本案執勤警員為維持交通秩序，依法執
    行職務，立場原則上客觀公正，又警員與異議人素不相識，
    亦無宿怨，衡情應無甘冒偽證罪責，而於本院作虛偽證述之
    動機及必要，既無證據可認警員有偏頗執法之情況，自應受
    到合法、正確之推定。綜上所述，異議人前開違規事實已堪
    認定。至於異議人所指屏東縣警察局屏東分局回函不實乙節
    ，實無礙於其前開違規事實之認定，異議人執此主張本件舉
    發及裁決有所違誤，尚屬無據，併此敘明。
四、綜上所述，異議人既有前開闖紅燈之違規行為，原處分機關
    依道路交通管理處罰條例第53條第2 項、第63條第1 項第3
    款及違反道路交通管理事件統一裁罰基準表，裁決異議人罰
    鍰1,800 元，並依同條例第63條第1 項第3 款規定記違規點
    數3 點，於法尚無違誤。本件異議為無理由，應予駁回。
據上論斷，應依道路交通案件處理辦法第19條，裁定如主文。
中    華    民    國    97    年    5     月    7     日
                  交通法庭  法  官  陳秀慧
以上正本證明與原本無異。
如不服本裁定應於裁定送達後五日內向本院提出抗告書狀敘述抗
告之理由抗告於臺灣高等法院高雄分院。
中    華    民    國    97    年    5     月    7     日
                            書記官  溫訓暖


司法院資訊處製作；財團法人民間司法改革基金會備份。
